【裁判字號】    99,重訴,6
【裁判日期】    991229
【裁判案由】    損害賠償
【裁判全文】
臺灣高等法院高雄分院民事判決           99年度重訴字第6號
原      告  莊育逢
訴訟代理人  胡齡升
            吳忠諺律師
上  一  人
複 代 理人  楊櫻花律師
被      告  黃德坤
上列當事人間請求損害賠償事件，原告於刑事訴訟程序提起附帶
民事訴訟（本院99年度重附民字第2 號），經本院刑事庭裁定移
送，本院於99年12月15日言詞辯論終結，判決如下︰
    主  文
被告應給付原告新臺幣參佰肆拾陸萬捌仟壹佰貳拾參元，及自民
國九十九年二月四日起至清償日止，按週年利率百分之五計算之
利息。
原告其餘之訴駁回。
訴訟費用由被告負擔八分之三，餘由原告負擔。
本判決第一項於原告以新臺幣壹佰壹拾伍萬陸仟元供擔保後，得
假執行。但被告如以新臺幣參佰肆拾陸萬捌仟壹佰貳拾參元為原
告預供擔保後，得免為假執行。
原告其餘假執行之聲請駁回。
    事實及理由
一、原告主張：被告於民國98年1 月19日上午8 時50分許，駕駛
    文進企業社所有之車牌號碼841-TR號大貨車附載其妻潘淑媚
    ，沿屏東縣臺88線快速道路（下稱臺88線）由西向東行駛，
    行經臺88線14.7公里處，本應注意汽車於行進間超車或變換
    車道，不得行駛路肩，應注意車前狀況，隨時採取必要之安
    全措施，竟疏未注意及此，貿然將大貨車由內車道變換至外
    側快車道擬欲下交流道，適原告駕駛訴外人中泰營造有限公
    司所有車牌號碼408-XY號之掃街工程車，因下車處理大型垃
    圾而停於路肩路段上，原告下車察看之際，為被告高速自後
    追撞人車，致原告受大腹部鈍挫傷併直腸穿孔及膀胱破裂、
    骨盆腔開放性粉碎性骨折併感染、頭部外傷併臉部撕裂傷等
    重大難治之傷害。原告因此支出交通費新臺幣（下同）5,40
    0 元、看護費486,000 元、醫療費357,800 元，並喪失勞動
    能力5,713,365 元，又原告身心受重大創痛，被告應賠償精
    神慰撫金150 萬元等情，求為命被告給付8,062,565 元及自
    起訴狀繕本送達之翌日起，至清償日止，按週年利率5%計算
    之利息之判決。
二、被告則以：原告未將掃街工程車完全停放於路肩內並於後方
    適當距離設置警示標識，亦與有過失，應負2 分之1 之過失
    責任。且原告請求賠償之金額過高，被告無力負擔等語，資
    為抗辯。
三、兩造不爭執事項：
  (一)黃德坤於98年1 月19日上午8 時50分許，駕駛文進企業社所
    有車牌號碼841-TR號大貨車附載其妻潘淑媚，沿省道臺88線
    快速道路屏東縣萬丹鄉○○村路段，由西向東行駛於內側快
    車道，行經臺88線14.7公里處，駕駛上開自用大貨車由內車
    道變換至外側快車道擬欲下交流道，適原告駕駛中泰營造有
    限公司所有車牌號碼408-XY號之掃街工程車因故障而同向橫
    跨上開路段外側快車道外側及路肩停放，原告下車察看之際
    ，為被告駕駛上開自用大貨車之右前車頭自後方撞擊原告所
    駕駛、停放於上開路段掃街工程車之左後車尾，該掃街工程
    車受衝撞因而向前滑行約7. 1至7.3 公尺。
  (二)原告因遭掃街工程車衝撞而受有腹部鈍挫傷併直腸穿孔及膀
    胱破裂、骨盆腔開放性粉碎性骨折併感染、頭部外傷併臉部
    撕裂傷等傷害，經治療後，直腸功能受嚴重影響，致使肛門
    功能喪失。
  (三)被告因本件過失傷害致人重傷罪，經刑事法院判處有期徒刑
    6 月，如易科罰金以新台幣1000 元折算1 日確定。
  (四)原告已領取強制汽車責任保險金172,500 元，被告並於98年
    12月4 日給付原告慰問金50,000元。
四、兩造爭執事項：
  (一)被告是否有過失？原告是否與有過失？兩造過失責任比例如
    何？
  (二)原告得請求被告賠償之金額為若干？
五、關於被告是否有過失、原告是否與有過失及兩造過失責任比
    例部分：
  (一)經查，上開事實業據被告於警詢、本院刑事庭審理時坦承不
    諱（警卷第3 頁、本院刑事卷第16至17頁、第35頁、第40至
    42頁），並有道路交通事故現場圖、道路交通事故調查報告
    表(一)、(二)、臺灣省高屏澎區車輛行車鑑定事故委員會98年5
    月8 日所出具之高屏澎鑑字第0986001282號鑑定意見書、臺
    灣省車輛行車事故覆議鑑定委員會98年9 月21日所出具之覆
    議字第0986203385號鑑定書各1 份及現場與車損照片22張附
    卷可稽（警卷第12至14頁、98年度偵字第2468號卷第12至14
    頁、本院刑事卷第21頁、警卷第22至32頁）。又原告確因本
    件車禍受有腹部鈍挫傷併直腸穿孔及膀胱破裂、骨盆腔開放
    性粉碎性骨折併感染、頭部外傷併臉部撕裂傷等傷害，此有
    長庚紀念醫院分別於98年2 月17日、98年7 月27日、98年9
    月29日所出具之診斷證明書、原告受傷照片20張及原告全民
    健康保險重大傷病核定審查通知書、出院病歷摘要在卷足憑
    （98年度他字第168 號卷7 頁、本院刑事卷第19至20頁、98
    年度他字卷第13至14頁、98年度調偵字第161 號卷第20至27
    頁、本院刑事卷第18頁、第22至27頁）。按汽車行駛時應注
    意車前狀況，並隨時採取必要之安全措施；又汽車在行駛途
    中，不得驟然或任意變換車道，如欲超越前車或變換車道時
    ，應先顯示方向燈告知前後車輛，並保持安全距離及間隔，
    方得超越或變換車道，道路交通安全規則第94條第3 項、第
    98條第1 項第6 款、高速公路及快速公路交通管制規則第11
    條分別定有明文，被告駕駛車輛自應注意上開規定，小心行
    駛。且依卷附之道路交通事故調查報告表所載，當時客觀情
    形，天氣晴，日間自然光線、視距良好、柏油路面乾燥、無
    缺陷及無障礙物等情形並無不能注意之特別情事，其竟疏未
    注意車前狀況，而貿然變換車道，因而肇事，其有過失甚明
    。而原告確實因本件車禍受有上開傷害，是被告之過失行為
    與原告所受傷害間具有相當因果關係，又被告因本件過失傷
    害致人重傷罪，經刑事法院判處有期徒刑6 月，如易科罰金
    以1000元折算1 日確定，有臺灣屏東地方法院98年度交易字
    第111 號、本院99年度交上易字第18號刑事判決附卷可稽（
    附民卷第17至21頁），是原告主張本件車禍，被告有過失，
    自堪採信。
  (二)次查，原告所駕駛之掃街工程車係以車頭朝右偏斜停放路肩
    及左側車尾橫跨白線佔用外側快車道0.3 公尺之方式停放，
    且遭被告撞擊後，於該路上留有右輪印痕7.1 公尺、左輪印
    痕7.3 公尺，另現場並無有何警示標識物、及警示標識物碎
    片散落，此有道路交通事故現場圖、現場輪胎印痕照片8 張
    存卷可參（警卷第12頁、第24至25頁），復參原告於98年2
    月18日之交通事故談話紀錄表亦自承：……車輛故障（吸風
    管阻塞），伊便下車往前車頭靠護欄邊查看，就被對方撞了
    等語（警卷第5 頁），足見原告於事故發生前，未將該掃街
    工程車完全停放於路肩內，且該掃街工程車左側車尾橫跨佔
    用部分外側車道，遭受撞擊後始完全滑入路肩內；及其下車
    後，未立即於後方適當距離設置警示標識，而前往車頭查看
    等情，是原告對車禍之發生亦與有過失，堪以認定。至原告
    曾經潘淑媚告訴涉犯業務過失傷害罪嫌案件，雖經檢察官以
    98年度偵字第5036號案件為不起訴處分，然該不起訴處分書
    僅憑被告自承其於本案有未注意車前狀況等語，及臺灣省高
    屏澎區車輛行車鑑定事故委員會98年5 月8 日所出具之高屏
    澎鑑字第0986001282號鑑定意見書、臺灣省車輛行車事故覆
    議鑑定委員會98年9 月21日所出具之覆議字第0986203385號
    鑑定書認定被告變換車道超車未注意安全距離為肇事原因、
    原告駕駛掃街車停放路肩無肇事因素，而認定原告並無過失
    ，惟上開處分書及2 份鑑定報告疏未對交通事故現場圖及現
    場輪胎印痕照片綜合考量，而認原告所駕駛車輛係完全停放
    於路肩，顯與客觀事實不符，是原告主張其對車禍之發生並
    無與有過失云云，應無可採。
  (三)本院綜合被告駕駛車輛疏未注意車前狀況，而貿然變換車道
    ；原告停放掃街工程車左側車尾橫跨佔用部分外側車道及未
    於後方適當距離設置警示標識等情研判，並參酌如非被告駕
    駛車輛疏未注意車前狀況，而貿然變換車道有上開嚴重超速
    行駛之情節，應不致造成本件原告之嚴重傷害，本院因認本
    件車禍，被告過失責任較原告為重，被告應負70% 之過失責
    任，原告應負30% 之過失責任。
六、關於原告請求被告賠償金額部分：
  (一)按，因故意或過失，不法侵害他人之權利者，負損害賠償責
    任；汽車、機車或其他非依軌道行駛之動力車輛，在使用中
    加害損害於他人者，駕駛人應賠償因此所生之損害，民法第
    184 條第1 項前段、第191 條之2 定有明文。又不法侵害他
    人之身體或健康者，對於被害人因此喪失或減少勞動能力或
    增加生活上之需要時，應負損害賠償責任；不法侵害他人之
    身體、健康者，被害人雖非財產上之損害，亦得請求賠償相
    當之金額，同法第193 條第1 項、第195 條亦有明文規定。
    本件原告於下車察看掃街車之際，因被告之違規路肩超車自
    後撞及人車，造成原告之身體受有重大不治之傷害，致生財
    產及非財產損害，原告依侵權行為之法則，請求被告負賠償
    責任，洵屬有據，茲就原告請求被告賠償之金額及項目分述
    如下：
  1.醫療費、交通費、看護費：原告主張因本件車禍支出醫療費
    357,800 元、交通費5,400 元、看護費486,000 元，共計84
    9,200 元，業據提出診斷證明書、醫療費收據、計程車收據
    、看護費收據為證（附民卷第14頁、本院卷第37至84頁），
    並有高雄長庚紀念醫院99年7 月13日（99）長庚院高字第96
    5802號函可參（本院卷第86頁），核屬必要費用，並為被告
    所不爭執（本院卷第103 、104 頁），應予准許。
  2.喪失勞動能力損害：原告係受僱於中原營造有限公司每月薪
    資35,000元，有其提出之薪資證明可稽（本院卷第85頁），
    並經證人翁詠傑（即公司負責人翁瑞達之子）證明屬實。而
    原告因本件事故喪失勞動能力60% ，為兩造所不爭執（本院
    卷第135 頁），又原告係52年10月5 日出生，於本件事故發
    生時年46歲，依勞動基準法第54條第1 項第1 款規定，年滿
    65歲強制退休，原告尚有19年可資請求，依霍夫曼氏計算法
    扣除中間利息，原告可請求喪失勞動能力損害為3,428,019
    元（35000 ×12×13.603249 ×60% ＝0000000 ，元以下四
    捨五入）。
  3.精神慰撫金：查原告因本件事故受有腹部鈍挫傷併直腸穿孔
    及膀胱破裂、骨盆腔開放性粉碎性骨折併感染、頭部外傷併
    臉部撕裂傷等傷害，經治療後，直腸功能受嚴重影響，致使
    肛門功能喪失，身心俱受重大創痛，並審酌原告高中肄業，
    擔任大貨車司機，每月薪資35,000元，有土地及房屋；被告
    高職畢業，以賣菜維生，每月3 萬多元，無不動產等情，有
    稅務電子閘門財產所得調件明細表可稽（本院卷第30頁）。
    本院審酌兩造之身分、地位、教育程度、經濟狀況，及原告
    因本件車禍精神上所受痛苦之程度等一切情狀，認原告請求
    精神慰撫金150 萬元，顯屬過高，應以100 萬元為適當。
  (二)綜上，原告得請求賠償之金額為5,277,219 元（醫療費、交
    通費、看護費共849200＋喪失勞動能力損害0000000 ＋精神
    慰撫金1000000 ＝0000000 ）。
七、次按民法第217 條第1 項規定，損害之發生或擴大，被害人
    與有過失者，法院得減輕賠償金額，或免除之。本件原告就
    本件事故之發生及損害之擴大應負30% 過失責任，被告過失
    責任為70% 已如前述。故被告應賠償原告所受損害之金額為
    3,694,053 元。又按強制汽車責任保險法第32條規定，保險
    人依本法規定所為之保險給付，視為被保險人損害賠償金額
    之一部分；被保險人受賠償請求時，得扣除之。原告已受領
    強制汽車責任險給付175,930 元及被告於98年12月4 日給付
    原告慰問金5 萬元，為兩造不爭執（本院卷第16頁），則原
    告請求被告賠償損害時，自應扣除該保險給付及慰問金之金
    額，於扣除後被告應賠償原告為3,468,123 元。
八、綜上所述，原告依侵權行為之法律關係，請求被告給付3,46
    8,123 元，及自起訴狀繕本送達之翌日即99年2 月4 日起至
    清償日止，按週年利率5%計算之利息，為有理由，應予准許
    ，逾此所為請求，為無理由，應予駁回。又原告勝訴部分，
    ，兩造分別陳明願供擔保，聲請宣告假執行或免為假執行，
    經核並無不合，爰分別酌定相當之擔保金額宣告之。至於原
    告其餘假執行之聲請，因訴之駁回而失所依附，不應准許，
    應併予駁回。
九、據上論結，本件原告之訴為一部有理由、一部無理由，依民
    事訴訟法第79條、第390 條第2 項、第392 條第2 項，判決
    如主文。
中    華    民    國    99    年    12    月    29    日
                            民事第一庭
                                審判長法官  曾錦昌
                                法      官  魏式璧
                                法      官  李昭彥
以上正本證明與原本無異。
如對本判決上訴，須於判決送達後20日內向本院提出上訴狀，其
未表明上訴理由者，應於上訴後20日內向本院提出上訴理由書（
均須按他造當事人之人數附繕本）。上訴時應提出委任律師或具
有律師資格之人之委任狀，並依附註條文規定辦理。如委任律師
提起上訴者，應一併繳納上訴審裁判費。
中    華    民    國    99    年    12    月    29    日
                                書  記  官  黎  珍
附註：
民事訴訟法第466 條之1 ：
對於第二審判決上訴，上訴人應委任律師為訴訟代理人，但上訴
人或其法定代理人具有律師資格者，不在此限。
上訴人之配偶、三親等內之血親、二親等內之姻親，或上訴人為
法人、中央或地方機關時，其所屬專任人員具有律師資格並經法
院認適當者，亦得為第三審訴訟代理人。
第1 項但書及第2 項情形，應於提起上訴或委任時釋明之。

司法院資訊處製作；財團法人民間司法改革基金會備份。
